【裁判字號】    97,交抗,333
【裁判日期】    970326
【裁判案由】    違反道路交通管理處罰條例
【裁判全文】
臺灣高等法院交通事件裁定        97年度交抗字第333號
抗  告  人  交通部公路總局台北區監理所板橋監理站
受處分  人  甲○
上列抗告人因異議人即受處分人違反道路交通管理處罰條例案件
，不服台灣板橋地方法院中華民國九十七年一月二十五日所為之
裁定（九十六年度交聲字第一七一八號），提起抗告，本院裁定
如下：
    主  文
原裁定撤銷，發回台灣板橋地方法院。
    理  由
一、原處分意旨略以：異議人即受處分人甲○所有之車號ＷＴＨ
    ─一七一號輕型機車，於民國九十二年四月九日上午八時十
    分許，在臺北縣板橋市○○路○段，因「機器腳踏車不在規
    定車道行駛」之違規，為警掣單逕行舉發，乃依道路交通管
    理處罰條例第四十五條第十三款之規定，裁處罰鍰新台幣（
    下同）一千八百元。
二、原裁定意旨略為：經查本件舉發通知單經原舉發機關以掛號
    郵寄送達方式，第一次於九十二年四月三十日向甲○九十五
    年九月四日登記前之戶籍地址即土城市○○路○段三一三巷
    三弄十三號五樓送達，但並無人收受，第二次於同年六月十
    一日向同一地址辦理「寄存送達」等情，有台北縣政府警察
    局海山分局九十六年八月二十二日北縣警海交裁字第０九六
    ００三一一四九號函在卷可憑。惟甲○於原審調查時陳明：
    其從小住在上述土城市○○路○段三一三巷三弄十三號五樓
    房屋，國中時再搬至同棟大樓一樓居住，其母親並將上開五
    樓房屋租給別人使用，而其於九十一年十二月十四日結婚後
    ，即與妻子一同遷至台北縣板橋市○○路一四九巷二弄十二
    號等語，並有板橋市○○路所屬里長林信修出具甲○於九十
    一年十二月十四日就居住在上址板橋市○○路住處之證明及
    其全戶戶籍資料在卷可稽，且甲○前於九十一年十二月三日
    申請裝設ＡＤＳＬ之裝機及帳單地址均為上址板橋市○○路
    一節，亦有中華電信公司台灣北區電信公司板和營業處函及
    所附申請書在卷可憑；再徵之本件舉發通知單第一次於九十
    二年四月三十日向甲○當時登記之戶籍地址土城市○○路○
    段三一三巷三弄十三號五樓為郵寄送達時，並無人收受等情
    ，業如前述，堪認甲○所稱本件舉發通知單送達時，其未住
    居在上開戶籍地址，而將住所改設於板橋市○○路一四九巷
    二弄十二號一節，應信屬實。是本件舉發通知單之應受送達
    之住居所於九十一年十二月間，既已變更，縱令其戶籍登記
    尚未遷移，原舉發機關自不得於原戶籍地址為寄存送達，乃
    竟為之，難認合法。是其遽予裁罰，尚有未洽。爰認本件聲
    明異議為有理由，將原處分撤銷，並諭知異議人不罰。
三、原處分機關抗告意旨略謂：道路交通管理處罰條例第九十條
    第一項，所謂「逾三個月不得舉發」，係對違反道路交通管
    理事件通知單所為之規定。於逕行舉發案件，員警於違反行
    為成立之日起三個月內，填製違反道路交通管理事件通知單
    ，若未立即交郵，而遲至行為成立之日起三個月後方投郵者
    ，縱已填製違反道路交通管理事件通知單，但因未即時寄出
    ，乃對違規行為人無法生三個月內舉發通知之效力，固有上
    揭「不得舉發」之適用。然本案舉發通知單，既已完成舉發
    及付郵程序，如確有送達程序未臻完備之處，亦僅屬由原舉
    發機關另為適法處理之情形，原審逕為裁定不罰，容有未合
    ，仍請鈞院撤銷原裁定，俾維持本條例之公正性。
四、本院查：甲○係遲至九十五年九月四日，始由台北縣土城市
    ○○路○段三一三巷三弄十三號五樓遷入同縣板橋市○○路
    一四九巷二弄十二號，有甲○之全戶戶籍資料查詢結果及遷
    徙紀錄資料查詢結果各一份在案可查，原舉發機關依其行為
    時之戶籍所在地而為送達，亦有郵政存根及送達證書存卷可
    憑，原裁定逕行否認該送達之合法性，是否妥適？即非無疑
    。從而，原裁定撤銷原處分，改為不罰，尚嫌率斷。抗告人
    提起抗告，指摘其不當，尚非無理由，爰由本院將原裁定撤
    銷，並發回原裁定法院更為適法之裁定。
據上論斷，應依道路交通案件處理辦法第二十六條，刑事訴訟法
第四百一十三條前段，裁定如主文。
中    華    民    國    97    年    3     月    26    日
                  刑事第十九庭審判長法  官  黃金富
                                    法  官  魏新國
                                    法  官  洪昌宏
以上正本證明與原本無異。
不得再抗告。
                                    書記官  王韻雅
中    華    民    國    97    年    3     月    26    日


司法院資訊處製作；財團法人民間司法改革基金會備份。
